【裁判字號】    97,交抗,294
【裁判日期】    970311
【裁判案由】    違反道路交通管理處罰條例
【裁判全文】
臺灣高等法院交通事件裁定             97年度交抗字第294號
抗  告  人  甲○○
即受處分人
上列抗告人即受處分人因違反道路交通管理處罰條例案件，不服
臺灣基隆地方法院，中華民國97年1 月31日所為裁定（96年度交
聲字第509 號），提起抗告，本院裁定如下：
    主  文
抗告駁回。
    理  由
一、按汽車駕駛執照自發照之日起每滿6 年換發1 次，汽車駕駛
    人應於有效期間屆滿前後1 個月內向公路監理機關申請換發
    新照，但年滿60歲之職業駕駛人經依道路交通安全規則第64
    條之1 規定體格檢查判定合格者，換發有效期限1 年之新照
    至年滿65歲止；又職業駕駛人年滿65歲者，駕駛人應迅速將
    駕駛執照或技工執照繳回當地公路監理機關，汽車駕駛人未
    將執照繳回者，由公路監理機關逕行公告註銷並追繳之，職
    業汽車駕駛人得憑年滿65歲之職業駕駛執照，申請換發同等
    車類之普通駕駛執照，但在未換發普通駕駛執照前，不得駕
    駛汽車，道路交通安全規則第52條第1 項及第76條第1 項第
    4 款及第2 項定有明文。次按汽車駕駛人駕駛聯結車、大客
    車、大貨車，駕駛執照經吊銷、註銷仍駕車者，汽車所有人
    及駕駛人各處新臺幣（下同）4 萬元以上8 萬元以下罰鍰，
    並當場禁止其駕駛，駕駛執照應扣繳之，道路交通管理處罰
    條例第21條之1 第1 項第5 款及第2 項分別定有明文。
二、原處分意旨略以：抗告人即受處分人甲○○於民國（下同）
    96年8 月20日下午5 時17分許，駕駛車號728-GC號營業大貨
    車，行經臺北縣三重市○○路段為警攔檢，查獲其有駕駛執
    照經註銷仍駕駛大貨車之違規行為，為警當場舉發，並裁處
    罰鍰8 萬元，及扣繳駕駛執照等情。
三、抗告意旨略以：抗告人因教育程度不高，年紀已大，仍為生
    計努力，因未注意換發駕駛執照之期限，始延誤更換駕駛執
    照，本件處分致抗告人在經濟上及心理上負有莫大之壓力。
    又抗告人僅係過失逾期未更換駕駛執照，並無犯罪之意圖，
    且抗告人已屆退休之齡，本件官司纏身亦有損抗告人一生之
    清白，懇請鈞院撤銷原裁定云云。
四、經查：抗告人於96年8 月20日下午5 時15分許，駕駛車號72
    8-GC號營業大貨車，行經臺北縣三重市○○路段為警攔檢等
    情，為抗告人所不爭執，復有臺北縣政府警察局舉發違反道
    路交通管理事件通知單1 件附卷可稽。又抗告人原持有大貨
    車職業駕駛執照，因逾期審驗1 年以上被註銷，復於95年6
    月30日重新考領核發有效期間為1 年之大貨車職業駕駛執照
    ，然抗告人於96年7 月6 日年滿65歲時，並未依前開規定將
    執照繳回，經交通部公路總局臺北區監理所基隆監理站依道
    路交通安全規則第76條第1 項第4 款及第2 項之規定，以96
    年8 月1 日北監逾駕註字第42-f-00000000000號汽車駕駛執
    照註銷處分書註銷抗告人之駕駛執照並追繳其駕駛執照，該
    處分書業於96年8 月9 日送達予抗告人，此有交通部公路總
    局臺北區監理所基隆監理站97年1 月8 日北監基二字第0970
    000167號函、交通部公路總局臺北區監理所基隆監理站前開
    函件檢附之處分書及送達證書等各1 件在卷可佐。足認抗告
    人所持大貨車職業駕駛執照業經註銷，抗告人於駕駛執照註
    銷後，仍於96年8 月20日駕駛前開大貨車，抗告人違反前開
    道路交通管理處罰條例第21條之1 第5 款之違規駕駛行為，
    已甚明確。至抗告意旨辯以：本件僅係抗告人未注意換照日
    期，才會延期換照云云，惟查，依道路交通安全規則第76條
    第2 項之規定，職業汽車駕駛人年滿65歲者，僅得憑職業駕
    駛執照申請換發同等車類之普通駕駛執照，已如前述，是抗
    告人縱於期限內申請換發駕駛執照，其持所換發之普通駕駛
    執照，亦不得駕駛上揭營業大貨車，況抗告人前開駕駛執照
    逾有效期間後，交通部公路總局臺北區監理所基隆監理站即
    因抗告人逾期未繳回駕駛執照，而註銷抗告人之駕駛執照，
    並追繳之，且該處分書亦已送達予抗告人，抗告人自應知悉
    其駕駛執照早已逾期，是抗告人辯稱未注意換照日期，致有
    延誤云云，並不可採。另抗告人以其教育程度不高，年歲已
    大，仍為生計而努力，本件處分將致其在經濟上及心理上負
    有莫大壓力等情，核與本件裁定之當否無涉，本院並無須審
    酌。至道路交通管理處罰條例所為之處罰，本質上即屬行政
    罰而非刑罰，其處罰之目的在維護道路交通安全，與刑法制
    裁犯罪之意旨有別，且抗告人違反道路交通管理處罰條例之
    行為亦與刑法所稱之犯罪行為有間，抗告意旨認其並無犯罪
    意圖，本次處分恐至其一生清白受損云云，自有誤會。
五、綜上所述，抗告人駕駛執照經註銷後，確有於前開時地駕駛
    上揭大貨車之違規行為，原處分機關依道路交通管理處罰條
    例第21條之1 第1 項第5 款之規定，裁處異議人罰鍰8 萬元
    ，並扣繳駕駛執照，於法洵屬有據。原裁定認抗告人確有前
    揭違規行為，因而將抗告人聲明之異議駁回，其認事用法，
    並無違誤。抗告人抗告意旨，仍執前詞指摘原裁定不當，並
    無理由，應予駁回。
六、據上論斷，應依道路交通案件處理辦法第26條，刑事訴訟法
    第412 條，裁定如主文。
中    華    民    國    97    年    3     月    11    日
                  刑事第三庭審判長法  官  蔡秀雄
                                  法  官  許文章
                                  法  官  謝靜恒
以上正本證明與原本無異。
不得再抗告。
                                  書記官  陳珮茹
中    華    民    國    97    年    3     月    12    日


司法院資訊處製作；財團法人民間司法改革基金會備份。
